臺灣高等法院刑事判決
110年度上訴字第2157號
上  訴  人  臺灣士林地方檢察署檢察官
上  訴  人  
即  被  告  李彥甫



            吳承炘


上  一  人
選任辯護人  林育生律師
上  訴  人  
即  被  告  洪紹麒




            林韋辰



            李沐芸


被      告  王鈴珊


上列上訴人因被告等詐欺等案件，不服臺灣士林地方法院108年
度金訴字第128號、108年度易字第765號，中華民國109年9月30
日第一審判決（起訴案號：臺灣士林地方檢察署108年度偵字第1
0885、12609、12293、13233、13401、13467、13469、13470號
及追加起訴：108年度偵字第17304號與移送併辦：臺灣臺北地方
檢察署108年度偵字第23713號、臺灣臺中地方檢察署108年度偵
字第33824號），提起上訴，本院判決如下：
    主  文
原判決關於被告李沐芸、李彥甫、吳承炘、洪紹麒部分撤銷。
李彥甫三人以上共同犯詐欺取財罪，處有期徒刑壹年肆月。扣案
如附表編號二所示之物沒收。
吳承炘三人以上共同犯詐欺取財罪，處有期徒刑壹年貳月。扣案
如附表編號三所示之物沒收。緩刑參年。
洪紹麒三人以上共同犯詐欺取財罪，處有期徒刑壹年貳月。扣案
如附表編號一所示之物沒收；未扣案之犯罪所得新臺幣伍仟元沒
收，於全部或一部不能沒收或不宜執行沒收時，追徵其價額。又
幫助犯洗錢防制法第十四條第一項之洗錢罪，處有期徒刑參月，
併科罰金新臺幣貳萬元，罰金如易服勞役，以新臺幣壹仟元折算
壹日。
李沐芸幫助犯洗錢防制法第十四條第一項之洗錢罪，處有期徒刑
叁月，併科罰金新臺幣貳萬元，罰金如易服勞役，以新臺幣壹仟
元折算壹日。緩刑貳年。
其餘上訴駁回。
    事  實
一、李彥甫於民國108 年6 月間，經洪紹麒（所涉參與犯罪組織
    犯行部分，業經本院109年上訴字第1853號判處罪刑在案）
    之引介，基於參與犯罪組織之犯意，加入由洪紹麒與暱稱「
    小米」、「阿國」、「天下」、「大船」、「巴黎鐵塔」、
    「寶寶」謝岷沂（由原審法院另行審結）、「戰國」、「勝
    安」、「隔壁老樊」，及自稱「陳鉎全」、「中華電信櫃員
    」、「165 專線人員」、「法務部吳主任」、「臺灣銀行客
    服人員」、「某書局人員」、「某銀行人員」等真實姓名年
    籍不詳之成年人所組成，以實施詐術為手段，具持續性、牟
    利性及結構性之詐欺集團犯罪組織（下稱本案詐欺集團）；
    吳承炘、林韋辰（所涉參與犯罪組織犯行部分，業經本院另
    案110年度上更一70號判處罪刑在案）、周泳緻（由原審另
    行審結）亦於108 年6 月間，經李彥甫之引介，而林淑萍、
    林紫瑄（均由原審另行審結）則於108 年6 月間，經謝岷沂
    之引介，分別基於參與犯罪組織之犯意，加入本案詐欺集團
    。其中吳承炘、林韋辰擔任集團收取人頭帳戶及自車手接收
    贓款之取簿手及收水之工作，並受其上游車手頭李彥甫之監
    督節制，而洪紹麒則係監督節制李彥甫之車手頭，並擔任接
    收吳承炘、林韋辰交付之贓款上繳集團之上游收水者；又林
    淑萍、林紫瑄則擔任領取被害人遭詐贓款之車手，並受車手
    頭謝岷沂或「戰國」之監督節制。
二、李沐芸（原名李謹華）因需錢孔急，於108 年7 月初，在「
    易借網」之借錢網站上，刊登欲貸款之訊息並留下通訊軟體
    LINE之聯絡方式，嗣於108 年7 月8 日凌晨0 時許，接獲自
    稱「陳鉎全」之本案詐欺集團成員以通訊軟體LINE聯絡，表
    示欲辦理貸款須提供帳戶存摺、提款卡（含密碼）及國民身
    分證影本，俾製作資金往來紀錄以備貸款，而李沐芸明知金
    融機構帳戶係個人理財之重要工具，為攸關個人財產、信用
    之表徵，若將金融帳戶提供予不法集團成員，將可能遭不法
    集團作為指示被害人匯入款項之用，再將該犯罪所得提取轉
    出，製造金流斷點，無法追蹤，以掩飾犯罪所得真正去向而
    逃避檢警之追緝，竟仍基於縱使帳戶被用以收受詐欺贓款、
    製造金流斷點，亦不違背其本意之幫助詐欺取財與幫助洗錢
    之不確定故意，於108 年7 月13日前之某日，在某統一超商
    門市，依「陳鉎全」之指示，將其所申辦之兆豐國際商業銀
    行股份有限公司（下稱兆豐銀行）帳號000-00000000000 號
    帳戶（下稱李沐芸兆豐帳戶）、中國信託商業銀行股份有限
    公司（下稱中信銀行）帳號000-000000000000號帳戶（下稱
    李沐芸中信帳戶）之存摺、提款卡及國民身分證影本，利用
    「交貨便」店到店服務，寄送至「陳鉎全」所指定之某統一
    超商門市，由「陳鉎全」所指定之收件人領取收受，並以通
    訊軟體LINE將提款卡密碼告知「陳鉎全」，而供「陳鉎全」
    所屬之本案詐欺集團作為取得詐騙被害人匯款之帳戶。
三、本案詐欺集團成員取得李沐芸兆豐帳戶及中信帳戶之存摺、
    提款卡（含密碼）及其國民身分證影本後，即將該二實體帳
    戶綁定LINEPAY 一卡通，而為下列犯行：
  ㈠與謝岷沂、林淑萍、林紫瑄、洪紹麒、李彥甫、周泳緻、吳
    承炘、林韋辰，共同意圖為自己不法之所有，基於三人以上
    共同詐欺取財及掩飾或隱匿本案詐欺集團犯罪所得去向之犯
    意聯絡，同時併與洪紹麒、李彥甫、周泳緻、吳承炘、林韋
    辰基於非法由自動付款設備取財之犯意聯絡，先由「戰國」
    以通訊軟體微信指示林淑萍、林紫瑄於108年7月15日上午7
    、8時許，一同前往臺中市太平區某住宅區（起訴書誤載「
    某住宅」）水溝內，拿取李沐芸兆豐帳戶之提款卡（含密碼
    ）後，自稱「中華電信櫃員」之本案詐欺集團成員，乃於10
    8年7月15日中午12時5分許，致電陳彩英誆稱其有積欠新臺
    幣（下同）4萬多元電話費云云，並請陳彩英撥打165反詐騙
    專線查詢，而由自稱「165專線人員」之本案詐欺集團成員
    接聽，續向陳彩英詢問國民身分證統一編號後，誆稱其業遭
    通緝且其銀行帳戶及不動產皆被凍結云云，並為之轉接自稱
    「法務部吳主任」之本案詐欺集團成員做「分案處理」，「
    吳主任」即續向陳彩英詢問銀行帳戶資訊，及要求陳彩英交
    付銀行帳戶之提款卡與存摺，致陳彩英因而陷於錯誤，將其
    所申設之臺灣土地銀行帳號000-000000000000號帳戶（下稱
    陳彩英土銀帳戶）資訊（含密碼）告知「吳主任」，並準備
    好該帳戶存摺及提款卡等候「吳主任」聯絡。本案詐欺集團
    成員取得陳彩英土銀帳戶資訊後，即將之綁定LINEPAY一卡
    通，接續於108年7月15日下午1時12分、50分許，將陳彩英
    土銀帳戶內之5萬元、4萬9,999元，匯入綁定LINEPAY一卡通
    之李沐芸兆豐帳戶內，「戰國」旋即以通訊軟體微信通知林
    淑萍、林紫瑄，由林紫瑄駕駛車牌號碼000-0000號自用小客
    車搭載林淑萍，並由林淑萍持李沐芸兆豐帳戶提款卡，接續
    於108年7月15日下午2時25分至29分許，至臺中市○○區○○路0
    號之大里仁化郵局ATM提領9萬元、於同日下午2時43分許，
    至同上市區○○路0段000○0號之大里草湖郵局ATM提領9,000元
    ，提領期間則由林紫瑄把風，再於同日下午某時許，林淑萍
    、林紫瑄依本案詐欺集團成員之指示，將所領得款項扣除其
    等報酬2,000元後，餘款帶至臺中市太平區某橋上，全數交
    給暱稱「勝安」之人繳予本案詐欺集團，併以此製造金流之
    斷點，致無從追查該等犯罪所得之去向，而掩飾或隱匿該等
    犯罪所得。另方面，「吳主任」續於108年7月15日下午3時
    許，以電話指示陳彩英將其上開土銀帳戶之存摺及提款卡放
    入紅包袋內封緘後，擺放在新北市中和區景新街273巷與安
    和路口之舊衣回收箱上，由洪紹麒通知李彥甫指示周泳緻前
    往該處拿取陳彩英土銀帳戶存摺及提款卡，並以微信電話向
    「大船」回報成功拿取後，再依李彥甫之指示，持陳彩英土
    銀帳戶提款卡，接續於108年7月15日下午3時48分許，至新
    北市永和區福和路320號之全家便利商店ATM，以將該提款卡
    插入ATM，再輸入密碼，致該ATM誤為陳彩英本人或經授權之
    人操作提款手續之不正方法，自該帳戶提領2萬元、於同日
    下午3時52分至54分許，至同上市區○○路000號之全家便利商
    店ATM，以同上不正方法自該帳戶提領6萬元、於同日下午3
    時59分許，至同上市區○○路000號之全家便利商店ATM，以同
    上不正方法自該帳戶提領2萬元、於同日下午4時4分許，至
    同上市區○○路000號之統一超商ATM，以同上不正方法自該帳
    戶提領2萬元，合計12萬元得手；後周泳緻依李彥甫之指示
    ，於同日下午5時43分許，將所得款項帶往新北市○○區○○○路
    0段0號環球購物中心A9店放置該店4樓廁所第三間大便桶上
    ，李彥甫同時指示吳承炘、林韋辰前往上開廁所收取周泳緻
    所置放之款項，並指示吳承炘、林韋辰自所得款項抽取1萬
    元後，所餘贓款以新購之行李袋盛裝，依洪紹麒、李彥甫之
    指示，帶往指定地點交付予洪紹麒，洪紹麒則自其收得之贓
    款中再扣除5,000元為酬後，餘款全數上繳予本案詐欺集團
    ，併以此製造金流之斷點，致無從追查該等犯罪所得之去向
    ，而掩飾或隱匿該等犯罪所得。上開自贓款抽取之1萬元，
    其中1,000元為車資，1,400元用於新購盛裝贓款之行李袋，
    吳承炘、林韋辰則各得2,000元為酬，所餘3,600元，則由林
    韋辰依李彥甫之指示，匯至李彥甫向其同居女友王鈴珊（所
    涉幫助詐欺取財罪嫌另為無罪諭知，詳後述）借用，由王鈴
    珊申設之國泰世華銀行帳號000-000000000000號帳戶（下稱
    王鈴珊國泰世華帳戶）內，作為李彥甫之報酬。嗣經警據報
    循線查獲。
  ㈡本案詐欺集團成員意圖為自己不法之所有，基於詐欺取財之
    犯意，於108 年7 月15日下午4 時許，由自稱「臺灣銀行客
    服人員」之本案詐欺集團成員，致電鍾尚軒佯稱：可將其於
    前一日遭人以網購設定有誤為由，依指示操作ATM 匯出之款
    項匯回，惟須先交付5 萬元云云，致鍾尚軒因而陷於錯誤，
    依指示於同日下午4 時37分許，至不詳地點之某ATM 操作，
    匯款5 萬元至李沐芸中信帳戶所綁定之一卡通虛擬帳號000-
    0000000000000000 號帳戶內，旋即遭本案詐欺集團之不詳
    車手，持李沐芸中信帳戶提款卡提領一空。嗣鍾尚軒發覺受
    騙，報警循線查獲。
  ㈢本案詐欺集團成員意圖為自己不法之所有，基於詐欺取財之
    犯意，於108年7月15日下午6時6分許，由自稱「某書局人員
    」、「某銀行人員」等本案詐欺集團成員，接續致電王淑錦
    佯稱：其網購書籍設定有誤，需依指示至ATM操作更正云云
    ，致王淑錦因而陷於錯誤，依指示於同日下午7時40分許，
    至桃園市○○區○○路0段00號之統一超商ATM操作，匯款3萬1,9
    98元至李沐芸中信帳戶（臺灣臺北地方檢察署檢察官併辦意
    旨書誤載為李沐芸兆豐帳戶）所綁定之一卡通虛擬帳號000-
    0000000000000000號帳戶內，旋即遭本案詐欺集團之不詳車
    手，持李沐芸中信帳戶提款卡提領一空。嗣王淑錦發覺受騙
    ，報警循線查獲。
四、洪紹麒明知金融機構帳戶係個人理財之重要工具，為攸關個
    人財產、信用之表徵，若將金融帳戶提供予不法集團成員，
    將可能遭不法集團作為指示被害人匯入款項之用，再將該犯
    罪所得提取轉出，製造金流斷點，無法追蹤，以掩飾犯罪所
    得真正去向而逃避檢警之追緝，竟仍基於縱使帳戶被用以收
    受詐欺贓款、製造金流斷點，亦不違背其本意之幫助詐欺取
    財與幫助洗錢之不確定故意，於108年3月22日前之某日，在
    新北市○○區○○○路00巷00○0號住處附近，將其向母親林惠娟
    （所涉幫助詐欺取財罪嫌另經檢察官為不起訴之處分確定）
    借用之林惠娟所申設中信銀行帳號000-000000000000號帳戶
    （下稱林惠娟中信帳戶）存摺、提款卡及密碼，交付予真實
    姓名年籍不詳之某成年男子，供該男子或其他受取林惠娟中
    信帳戶之人作為取得詐騙被害人匯款之帳戶。後該男子或其
    他受取林惠娟中信帳戶之人，即意圖為自己不法之所有，基
    於詐欺取財之犯意，於108年3月22日下午2時許，撥打SKYPE
    網路電話予方小童，假冒為其前女友方小童之友人「林惠娟
    」，對之佯稱：因方小同生病欠缺醫藥費而欲借款云云，致
    方小童因而陷於錯誤，依施詐之人之指示，於108年4月10日
    上午11時許，至臺北市○○區○○街00號之中信銀行萬華分行，
    以臨櫃現金存款之方式，存入15萬元至林惠娟中信帳戶內，
    旋即遭人提領一空。嗣方小童發覺受騙，報警循線查獲。
五、案經新北市政府警察局中和分局移請及陳彩英訴由新北市政
    府警察局汐止分局移請臺灣士林地方檢察署檢察官指揮偵查
    起訴；經鍾尚軒訴由臺中市政府警察局大甲分局移請臺灣臺
    中地方檢察署檢察官、王淑錦訴由臺北市政府警察局松山分
    局移請臺灣臺北地方檢察署檢察官偵查後移送併案審理；暨
    經方小童訴由臺北市政府警察局內湖分局移請臺灣士林地方
    檢察署檢察官及該檢察官簽分偵查後追加起訴。
    理  由
壹、程序部分
一、審理範圍
    按刑事訴訟法第348條於民國110年6月16日修正，同年月18
    日施行，修正施行前該條規定「上訴得對於判決之一部為之
    （第1項）；未聲明為一部者，視為全部上訴。對於判決之
    一部上訴者，其有關係之部分，視為亦已上訴（第2項）」
    ，修正施行後規定「上訴得對於判決之一部為之（第1項）
    。對於判決之一部上訴者，其有關係之部分，視為亦已上訴
    。但有關係之部分為無罪、免訴或不受理者，不在此限（第
    2項）。上訴得明示僅就判決之刑、沒收或保安處分一部為
    之（第3項）」，同日修正施行之刑事訴訟法施行法第7條之
    13則規定「中華民國110年5月31日修正通過之刑事訴訟法施
    行前，已繫屬於各級法院之案件，於施行後仍適用修正前刑
    事訴訟法第348條規定；已終結或已繫屬於各級法院而未終
    結之案件，於施行後提起再審或非常上訴者，亦同」。本件
    被告李彥甫、吳承炘、洪紹麒、林韋辰、李沐芸及檢察官經
    原審判決後，於110年6月30日提起上訴繫屬本院，有臺灣士
    林地方法院110年6月23日士院擎刑字108金訴128、108易765
    字第1100211626號函在卷可參（見本院卷第3頁），自應適
    用修正後之刑事訴訟法第348條。本件被告李彥甫等5人及檢
    察官未聲明就原判決之一部上訴，故審理範圍為原判決除被
    告林淑萍外之全部。
二、證據能力
  ㈠按組織犯罪防制條例第12條第1 項中段規定：「訊問證人之
    筆錄，以在檢察官或法官面前作成，並經踐行刑事訴訟法所
    定訊問證人之程序者為限，始得採為證據。」係以立法排除
    被告以外之人於警詢或檢察事務官調查中所為之陳述，得適
    用刑事訴訟法第159  條之2 、第159 條之3 及第159 條之5
    之規定，是證人於警詢時之陳述，於違反組織犯罪防制條例
    案件，即絕對不具有證據能力，自不得採為判決基礎。上開
    規定係排除一般證人於警詢陳述之證據能力之特別規定，然
    被告於警詢之陳述，對被告本身而言，則不在排除之列（最
    高法院102 年度台上字第2653號判決參照）。本件被告李彥
    甫、吳承炘本身各自以外之人於警詢中之陳述，屬各該被告
    以外之人於審判外之陳述，依上說明，於被告李彥甫、吳承
    炘涉及違反組織犯罪防制條例之罪名，絕對不具證據能力，
    不得採為判決基礎，然就其等涉及加重詐欺取財、以不正方
    法由自動付款設備取財及洗錢等罪名部分，則不受此限制。
  ㈡按被告以外之人於審判外之言詞或書面陳述，除法律有規定
    者外，不得作為證據。惟按被告以外之人，於審判外之陳述
    ，雖不符刑事訴訟法第159 條之1 至第159 條之4 之規定，
    而經當事人於審判程序同意作為證據，法院審酌該言詞陳述
    或書面陳述作成時之情況，認為適當者亦得為證據。又當事
    人、代理人或辯護人於法院調查證據時，知有第159條第1項
    不得為證據之情形，而未於言詞辯論終結前聲明異議者，視
    為有前項之同意。刑事訴訟法第159 條之5 第1 項、第2項
    定有明文。本案所涉被告以外之人於審判外所為之陳述及所
    製作之文書，檢察官、被告李彥甫、吳承炘、洪紹麒、林韋
    辰、李沐芸均未於言詞辯論終結前聲明異議，爭執其證據能
    力，且本院審酌結果，認該證據資料製作時之情況，尚無違
    法不當及證明力明顯過低之瑕疵，以之作為證據應屬適當，
    依上開規定，認該等供述證據均具證據能力。又卷內之文書
    證據，亦無刑事訴訟法第159條之4 之顯有不可信之情況與
    不得作為證據之情形，本院審酌上開證據資料製作時之情況
    ，尚無違法不當及證明力明顯過低之瑕疵，亦認為以之作為
    證據應屬適當，是依刑事訴訟法第159 條至第159 條之5 規
    定，所引用之卷證所有證據，如下揭所示均有證據能力，合
    先敘明。
貳、認定事實所憑證據及理由
一、被告李彥甫、吳承炘、洪紹麒、林韋辰就事實欄一、三㈠事
    實部分：
  ㈠上揭事實欄一、三㈠事實，業據被告李彥甫、吳承炘、洪紹麒
    、林韋辰於本院及原審坦承不諱，且互核同案被告李彥甫（
    見偵10885卷一第289至297、375至381頁）、吳承炘（見偵1
    0885卷一第281至287頁）、洪紹麒（見偵10885卷二第117至
    123、147頁）、林韋辰（見偵10885卷一第331至337頁）、
    林淑萍（見偵13233卷第119至127頁）及同案被告周泳緻（
    見偵10885卷一第271至279頁）、林紫瑄（見偵10885卷一第
    387至394頁）、謝岷沂（見偵13469卷第113至117頁）於偵
    查中具結供證關於自己本身以外之他共同被告參與本案詐欺
    集團犯罪組織及各自分工之主要情節均屬相符，並經證人即
    同案被告李沐芸供述有寄交自己帳戶存摺、提款卡（含密碼
    ）予他人（見偵13469卷第181至186頁）、證人即同案被告
    王鈴珊供述有出借自己帳戶提款卡（含密碼）予被告李彥甫
    使用（見偵12293卷第15至22、203至207頁）、證人即告訴
    人陳彩英證述遭受詐騙（見偵10885卷二第35至38頁）等情
    節屬實，復有指認犯罪嫌疑人紀錄表（見偵13469卷第41至4
    6、61至66、85至90、107至112、137至139、159至161頁）
    、自願受搜索同意書（見偵13469卷第247頁）、數位證物勘
    察採證同意書（見偵13469卷第249頁）、警方搜索扣押筆錄
    （見偵13469卷第197至199、215至217、233至235、251至25
    3頁）、扣押物品目錄表（見偵13469卷第201、219、237、2
    55頁）、被告林韋辰之監視器錄影翻拍照片（見偵10885卷
    一第125至128頁）、被告林韋辰與被告李彥甫通訊軟體微信
    之對話紀錄（見偵10885卷一第132至179頁）、案發現場監
    視器錄影翻拍照片（見偵10885卷一第181至194頁，偵12609
    卷第23至33頁，偵13233卷第61至65頁）、同案被告周泳緻
    臉書公開資訊（見偵10885卷一第195頁）、被告李彥甫與被
    告洪紹麒通訊軟體微信之對話紀錄（見偵10885卷一第196至
    211頁）、臺灣土地銀行函送告訴人陳彩英土銀帳戶開戶資
    料及交易明細（見偵10885卷一第359至363頁，卷二第355至
    361頁）、一卡通票證股份有限公司函覆告訴人陳彩英、同
    案被告李沐芸綁定帳戶資料及交易紀錄（見偵10885卷二第2
    7至31、363至369、375頁）、告訴人陳彩英之新北市政府警
    察局中和分局安平派出所受理各類案件紀錄表（見偵12609
    卷第39頁）、兆豐銀行函送同案被告李沐芸兆豐帳戶開戶資
    料及存款往來交易明細（見臺灣臺中地方檢察署108年度偵
    字第33824卷〈下稱中檢偵卷〉第223至243頁）、車牌號碼000
    -0000號小客車借車合約書（見偵10885卷二第227、229頁）
    、王鈴珊國泰世華帳戶客戶資料查詢及對帳單（見偵12293
    卷第185至188頁）、被告林淑萍之手機門號照片及與同案被
    告謝岷沂通訊軟體微信之對話紀錄（見偵13233卷第85至105
    頁）等件在卷可稽，及扣案如附表編號一至四所示之物品可
    以佐證。併查：被告李彥甫於警詢中已經供承：領出來的12
    萬元，拿1萬元起來當車資跟報酬，其中5,000元給被告林韋
    辰、吳承炘，另外3,600元匯給我（見偵10885卷一第71頁）
    等語明確，核與證人即共同被告吳承炘於警詢中供證：就是
    總共從贓款裡面抽1萬元起來，我與被告林韋辰拿5,000元，
    剩下5,000元扣掉買包包的1,400元，所餘3,600元匯給被告
    李彥甫（見偵10885卷一第92頁）、證人即共同被告林韋辰
    於警詢中供證：跟同案被告周泳緻收錢後，被告李彥甫叫我
    先抽1萬元出來，用1,400元買包包，剩下8,600元，其中5,0
    00元給我和被告吳承炘分，我們各分2,000元，1,000元坐車
    花掉，剩下3,600元我匯給被告李彥甫（見偵13469卷第104
    頁）等語相符，並有被告林韋辰與被告李彥甫通訊軟體微信
    之對話紀錄所示「（被告李彥甫：）剩八千六對吧。五千你
    們拿去分。剩下三千六加一千衣服錢四千六轉到我戶頭。你
    們車錢多少」、「（被告林韋辰：）還不知道」、「（被告
    李彥甫：）做過去多少」、「（被告林韋辰：）800」、「
    （被告李彥甫：）唉，一千六給你們。三千六匯過來」、「
    （被告林韋辰：）好」、「（被告李彥甫：）搞了一整天賺
    3600」（見偵10885卷一第164至167頁）、被告李彥甫與被
    告洪紹麒通訊軟體微信之對話紀錄所示「（被告洪紹麒：）
    行李袋。多少錢」、「（被告李彥甫：）便宜。1400而已」
    （見偵10885卷一第210頁）等情可按，堪認被告李彥甫確有
    指示被告吳承炘、林韋辰自所得贓款抽取1萬元，其中1,000
    元為車資，1,400元用於新購盛裝贓款之行李袋，被告吳承
    炘、林韋辰則各得2,000元為酬，所餘3,600元，則由被告林
    韋辰依被告李彥甫之指示，匯至被告李彥甫借用之王鈴珊國
    泰世華帳戶內，作為被告李彥甫之報酬無訛。
  ㈡按刑法第339 條之4 第1 項第2 款之立法理由為多人共同行
    使詐術手段，易使被害人陷於錯誤，其主觀惡性較單一個人
    行使詐術為重，有加重處罰之必要，爰仿照本法第222 條第
    1 項第1 款之立法例，將「三人以上共同犯之」列為第2 款
    之加重處罰事由，本款所謂「三人以上共同犯之」，不限於
    實施共同正犯，尚包含同謀共同正犯（詳立法理由）。復按
    共同正犯之意思聯絡，原不以數人間直接發生者為限，即有
    間接之聯絡者，亦包括在內。且數共同正犯之間，原不以直
    接發生犯意聯絡者為限，即有間接之聯絡者，亦包括在內。
    本件被告李彥甫、吳承炘、洪紹麒、林韋辰所加入之本案詐
    欺集團，係由該集團多名不詳成員，分別冒充數單位之人員
    ，接力以電話向告訴人陳彩英誆稱其涉及犯罪，須告知帳戶
    資訊並交付帳戶存摺、提款卡及密碼以供清查，使告訴人陷
    於錯誤告知帳戶資訊（含密碼）後，隨即由不詳成員將之綁
    定LINEPAY 一卡通轉匯款項至人頭帳戶，再由「戰國」通知
    同案被告林淑萍、同案被告林紫瑄取卡領款，並交付收水之
    「勝安」；另由同案被告周泳緻前去向告訴人陳彩英收取提
    款卡，隨即依被告洪紹麒、李彥甫指示持卡提領帳戶內之金
    錢，並交付予由被告洪紹麒、李彥甫指派前來收款之被告林
    韋辰、吳承炘轉致被告洪紹麒，顯見被告李彥甫、吳承炘、
    洪紹麒、林韋辰所涉之共同犯罪成員已達三人以上至明。又
    被告李彥甫、吳承炘、洪紹麒、林韋辰雖未必對全部詐欺集
    團成員有所認識或知悉其等之確切身分，亦未實際參與全部
    詐欺取財犯行，然此一間接聯絡犯罪之態樣，正為具備一定
    規模詐欺犯罪所衍生之細密分工模式，參與犯罪者透過相互
    利用彼此之犯罪角色分工，而形成一個共同犯罪之整體以利
    施行詐術，併同時得以製造金流之斷點，掩飾或隱匿該犯罪
    所得，而其等於本案參與之犯罪，既係對同一被害人同一次
    詐欺之一個共同詐欺及洗錢犯罪，則其等實均有以自己共同
    犯罪之意思，在共同犯意聯絡下，相互支援、供應彼此所需
    地位，相互利用他人行為，以達共同詐欺取財、洗錢之目的
    ，自應就其於事實欄一、三㈠所涉之詐欺取財、洗錢犯行，
    彼此間及與所屬本案詐欺集團成員間，均負共同正犯之責任
    。
  ㈢又按組織犯罪防制條例所稱犯罪組織，指三人以上，以實施
    強暴、脅迫、詐術、恐嚇為手段或最重本刑逾5 年有期徒刑
    之罪，所組成具有持續性或牟利性之有結構性組織。前項有
    結構性組織，指非為立即實施犯罪而隨意組成，不以具有名
    稱、規約、儀式、固定處所、成員持續參與或分工明確為必
    要，組織犯罪防制條例第2 條第1 項、第2 項定有明文。本
    案被告李彥甫、吳承炘加入之本案詐欺集團，共同參與為詐
    欺取財之人數有3 人以上，已如前述，且依被告李彥甫、吳
    承炘、洪紹麒、林韋辰、林淑萍、同案被告謝岷沂、林紫瑄
    、周泳緻之供述，及告訴人陳彩英所述遭詐情節，雖無證據
    證明該詐欺集團有何具體名稱、固定處所等，惟可知該集團
    在實行電話詐騙、取得被害人帳戶資訊綁定LINEPAY 一卡通
    轉帳人頭帳戶，再令車手提領贓款、收取提款卡並以之提領
    贓款、收水等環節均由不同之專責成員指揮、運作，足見有
    相當之組織與分工，顯非為立即實施犯罪而隨意組成者，屬
    有結構性之組織，且被告李彥甫供承：除本案外，亦曾受被
    告洪紹麒指示、派遣被告吳承炘、林韋辰領取人頭帳戶包裹
    ，並受有報酬（見偵10885 卷一第291 、293 、295 頁）等
    語，與被告林韋辰（見偵13469 卷第96、97頁）、吳承炘（
    見偵13469 卷第49至52頁）、洪紹麒（見偵10855 卷二第12
    1 、123 頁）所述相符，同案被告周泳緻則供稱：除本案外
    ，被告李彥甫曾要伊到臺中、臺南、高雄等地高鐵站待命，
    要拿提款卡領款（見偵10885 卷一第273 頁）等語；又被告
    林淑萍供稱：除本案外，亦曾受同案被告謝岷沂指示與同案
    被告林紫瑄持人頭帳戶提款卡領取贓款（見偵10885 卷二第
    254 至257 頁，偵13233 卷第24至27頁）等語，核與同案被
    告林紫瑄所述（見偵10885 卷二第266 至269 頁，偵13469
    卷第151 、152 頁）相符，並有各該被告、同案被告之臺灣
    高等法院被告前案紀錄表在卷可按，併參諸其等均自取得贓
    款中獲得報酬，或係依成功提領金額之比例計算報酬，亦堪
    認該詐欺集團係以實施詐術為手段，具有持續性、牟利性之
    結構性組織，應屬犯罪組織無疑。
  ㈣再依洗錢防制法第2 條第2 款、第3 條第2 款之規定，掩飾
    或隱匿刑法第339 條犯罪所得之本質、來源、去向、所在、
    所有權、處分權或其他權益者，即構成洗錢行為。又洗錢之
    前置犯罪完成，取得財產後所為隱匿或掩飾該財產的真實性
    質、來源、所在地、處置、轉移、相關的權利或所有權之行
    為，固為典型洗錢行為無疑，然於犯罪人為前置犯罪時，即
    提供帳戶供犯罪人作為取得犯罪所得之人頭帳戶，或於其後
    交付犯罪所得款項製造金流斷點，致無法查得犯罪所得流向
    等，均會產生掩飾或隱匿該犯罪不法所得真正去向之洗錢效
    果。亦即，從犯罪者之角度觀察，犯罪行為人為避免犯行遭
    查獲，會盡全力滅證，但對於犯罪之成果即犯罪所得，反而
    會盡全力維護，顯見洗錢犯罪本質上本無從確知犯罪行為之
    存在，僅為合理限制洗錢犯罪之處罰，乃以不法金流與特定
    犯罪有連結為必要。是以，依犯罪行為人取得該不法金流之
    方式，已明顯與洗錢防制規定相悖，有意規避洗錢防制規定
    ，為落實洗錢防制，避免不法金流流動，自不以提供帳戶為
    限，亦包括取得款項後，將款項交予犯罪組織之其他成員，
    致無法或難以追查犯罪所得去向之洗錢結果。本次修法既於
    立法理由中明示掩飾不法所得去向之行為亦構成洗錢，則以
    匯款或交付現金等方式，致產生掩飾或隱匿不法犯罪所得真
    正去向之行為，亦屬洗錢防制法第14條第1 項所規範之洗錢
    類型（最高法院108 年度台上字第1744號判決參照）。查同
    案被告林淑萍持人頭帳戶提款卡提領贓款，將之交付由所屬
    詐欺集團指派前來收水之「勝安」，製造金流之斷點，而被
    告洪紹麒、李彥甫指示同案被告周泳緻於向告訴人陳彩英拿
    取提款卡並以之提領贓款後，將之放置指定地點廁所內，另
    由被告林韋辰、吳承炘受被告洪紹麒、李彥甫指示前往收取
    贓款，再交付予被告洪紹麒，自亦在製造金流之斷點，再由
    「勝安」、被告洪紹麒將詐欺贓款轉交該詐欺集團上游，致
    無從或難以追查前揭犯罪所得，而掩飾或隱匿該犯罪所得之
    去向，依上說明，被告李彥甫、吳承炘、洪紹麒、林韋辰該
    當洗錢防制法所規範之洗錢行為無訛。
  ㈤再按刑法第339 條之2 第1 項之非法由自動付款設備取財罪
    ，其所謂「不正方法」，係泛指一切不正當之方法而言，並
    不以施用詐術為限，例如以強暴、脅迫、詐欺、竊盜或侵占
    等方式取得他人之提款卡及密碼，再冒充本人由自動提款設
    備取得他人之物，或以偽造他人之提款卡由自動付款設備取
    得他人之物等等，均屬之（最高法院94年度台上字第4023號
    判決參照）。本件雖係被告洪紹麒、李彥甫指示同案被告周
    泳緻持告訴人陳彩英之提款卡提領其自己帳戶內之金錢，交
    付被告林韋辰、吳承炘再轉致被告洪紹麒，惟同案被告周泳
    緻持以由ATM 提領款項之提款卡及密碼，既屬向告訴人陳彩
    英詐欺取得，已如前述，即屬刑法第339 之2 第1 項所謂之
    「不正方法」甚明。
　㈥綜上所述，被告李彥甫、吳承炘、洪紹麒、林韋辰前揭任意
    之自白均核與事實相符，堪予採信。其等本案犯行事證明確
    ，應予論科。
二、被告洪紹麒就事實欄四之犯罪事實部分：
　㈠上揭事實欄四所示之犯罪事實，業據被告洪紹麒坦承不諱，
    核與證人即其母親林惠娟（見偵緝769 卷第85至89頁) 、證
    人即告訴人方小童（見偵7545卷第7 至9 頁) 所述情節相符
    ，並有林惠娟帳戶個資檢視（見偵7545卷第25頁）、中信銀
    行函送林惠娟中信帳戶存款交易明細、自動化交易LOG 資料
    ─財金交易及金融卡掛失紀錄（見偵緝769 卷第119 至127 
    頁）、告訴人方小童之中信銀行新臺幣存提款交易憑證、臺
    北市政府警察局萬華分局漢中街派出所陳報單、受理各類案
    件紀錄表、受理刑事案件報案三聯單、內政部警政署反詐騙
    案件紀錄表、受理詐騙帳戶通報警示簡便格式表、金融機構
    聯防機制通報單（見偵7545卷第11、33至37、41至57頁）等
    件在卷可稽。又金融帳戶如落入不明人士手中，極易被利用
    為與財產犯罪有關之犯罪工具，此為一般人依通常生活認知
    所易於體察之常識，而有犯罪意圖者，非有正當理由，竟徵
    求他人提供帳戶之存摺、提款卡及密碼，客觀上可預見其目
    的，係供為某筆資金之存入後再行領出之用，且該筆資金之
    存入及提領過程係有意隱瞞其流程及行為人身分曝光之用意
    ，一般人本於一般認知能力均易於瞭解。本件被告洪紹麒為
    正常之成年人，且自陳有高中畢業之智識程度，當可預見交
    付個人名義之金融帳戶存摺、提款卡及密碼予他人任意流通
    、使用，有幫助從事詐欺犯行之人利用所提供之帳戶便於實
    行詐欺取財犯罪之可能，且將製造金流斷點，使警方無法查
    緝，竟仍率爾任意將自己向母親林惠娟借用之帳戶存摺、提
    款卡（含密碼）交予不明之人，顯然有容任犯罪事實發生之
    本意，堪認被告洪紹麒有幫助洗錢、幫助詐欺取財之不確定
    故意無訛。
　㈡綜上所述，被告洪紹麒此部分任意自白，核與事實相符，自
    足憑信。其此部分犯行事證明確，應予論科。　　　　
三、被告李沐芸就事實欄二、三㈠至㈢部分：　　
    訊據被告李沐芸矢口否認上揭幫助洗錢、幫助詐欺犯行，辯
    稱：因為我要辦貸款，對方說可以幫我辦，要我的帳戶，所
    以把存款簿、身份證影本、密碼、提款卡給別人，我是被騙
    的云云。惟查：
  ㈠被告李沐芸坦認本案李沐芸兆豐帳戶及中信帳戶，均為其申
    設所有，並於如事實欄二所示之時地，依「陳鉎全」之指示
    ，將該等帳戶存摺、提款卡及國民身分證影本，以「交貨便
    」店到店方式，寄至「陳鉎全」所指定之某統一超商門市，
    由「陳鉎全」所指定之收件人領取收受，並以通訊軟體LINE
    將提款卡密碼告知「陳鉎全」之事實不諱，並有兆豐銀行函
    送被告李沐芸兆豐帳戶開戶資料（見中檢偵卷第223 至233
    頁）、中信銀行函送被告李沐芸中信帳戶開戶資料（見中檢
    偵卷第245 、247 頁）、被告李沐芸與「朱全」（按即「陳
    鉎全」）通訊軟體LINE對話紀錄（見中檢偵卷第53至67頁）
    附卷足憑；又被告對於「陳鉎全」所屬之本案詐欺集團成員
    ，於取得李沐芸兆豐帳戶及中信帳戶後，即意圖為自己不法
    之所有，於如事實欄三㈠㈡㈢所示之時間，以如事實欄三㈠㈡㈢所
    示之方式，詐騙如事實欄三㈠㈡㈢所示之被害人即告訴人陳彩
    英、鍾尚軒、王淑錦等人，致其等均陷於錯誤，其中告訴人
    陳彩英因遭詐告知帳戶資訊被綁定LINEPAY 一卡通後，於如
    事實欄三㈠所示之時間，遭施詐之人將9 萬9,999元之金額匯
    入李沐芸兆豐帳戶內，而告訴人鍾尚軒、王淑錦則依施詐之
    人之指示，於如事實欄三㈡㈢所示之匯款時地，各將如事實欄
    三㈡㈢所示之金額匯入綁定一卡通虛擬帳號之李沐芸中信帳戶
    內，並均旋遭人提領一空等情，並不否認，除告訴人陳彩英
    部分已如前述外，且據證人即告訴人鍾尚軒（見中檢偵卷第
    141 至143 頁) 、王淑錦（見臺灣臺北地方檢察署108 年度
    偵23713 卷〈下稱北檢偵卷〉第7 至10頁)證述綦詳，復有一
    卡通票證股份有限公司函覆告訴人陳彩英、同案被告李沐芸
    綁定帳戶資料、交易紀錄，及虛擬帳號000-00000000000000
    00、000-0000000000000000號之電子支付使用者往來交易資
    料（見偵10885 卷二第27至31、363 至369 、375 頁，中檢
    偵卷第255 、257 頁，北檢偵卷第15、17頁）、告訴人鍾尚
    軒之中信銀行ATM 交易明細表、內政部警政署反詐騙諮詢專
    線紀錄表、桃園市政府警察局楊梅分局永安派出所受理刑事
    案件報案三聯單、受理各類案件紀錄表、金融機構聯防機制
    通報單（見中檢偵卷第149 、169 至173、181 、183 頁）
    、告訴人王淑錦之中信銀行ATM 交易明細及手機來電紀錄擷
    圖（見北檢偵卷第11、25頁）等件在卷可稽，以上各節首堪
    認定。
  ㈡按刑法上之故意，分為直接故意（確定故意）與間接故意（
    不確定故意），「行為人對於構成犯罪之事實，明知並有意
    使其發生者」為直接故意；「行為人對於構成犯罪之事實，
    預見其發生而其發生並不違背其本意者」為間接故意，刑法
    第13條第1 項、第2 項定有明文。又金融帳戶為個人之理財
    工具，一般民眾皆可自由申設金融帳戶，並無任何特殊之限
    制，且得同時在不同金融機構申設多數存款帳戶使用，又金
    融帳戶之存摺、提款卡多為存、匯及提款之用，本身要無何
    經濟價值，無法作為借款或徵信之目的使用。另衡諸一般常
    情，金融帳戶之存摺、提款卡事關個人財產權益之保障，其
    專有性甚高，除非本人或與本人親密關係者，難認有何理由
    可自由流通使用，一般人均有妥為保管及防止他人任意使用
    之認識，且該等專有物品如落入不明人士手中，而未加以闡
    明正常用途，極易被利用為與財產犯罪有關之犯罪工具，此
    為一般人依通常生活認知所易於體察之常識，而有犯罪意圖
    者，非有正當理由，竟徵求他人提供帳戶之存摺、提款卡及
    密碼，客觀上可預見其目的，係供為某筆資金之存入後再行
    領出之用，且該筆資金之存入及提領過程係有意隱瞞其流程
    及行為人身分曝光之用意，一般人本於一般認知能力均易於
    瞭解（最高法院93年度台上字第31號判決參照）。另依現今
    金融機構信用貸款實務，除須提供個人之身分證明文件當面
    核對外，並應敘明並提出其個人之工作狀況、收入金額及相
    關之財力證明資料（如工作證明、往來薪轉存摺影本、扣繳
    憑單等），金融機構透過徵信調查申請人之債信後，以評估
    是否放款以及放款額度，自無要求申貸人提供帳戶存摺及金
    融卡、密碼之必要，且倘若貸款人債信不良，並已達金融機
    構無法承擔風險之程度時，任何人均無法貸得款項，委託他
    人代辦時亦然；是依一般人之社會生活經驗，借貸者若見他
    人不以其還款能力之相關資料作為判斷貸款與否之認定，亦
    不要求提供抵押或擔保品，反而要求借貸者交付與貸款無關
    之金融帳戶物件及密碼，衡情借貸者對於該等銀行帳戶可能
    供他人作為財產犯罪之不法目的使用，當有合理之預期。
  ㈢本件被告為正常之成年人，依其供述：對方「陳鉎全」告訴
    我說可以協助貸款，要我的提款卡、存摺及身分證影本，用
    通訊軟體LINE傳送密碼給他，他要幫我存錢並提出，作為薪
    資明細，讓銀行認為我有財力通過審核，我不能掌握對方寄
    到我帳戶內的錢是合法的錢（見偵13470卷第33頁，中檢偵
    卷第14至16頁，原審卷二第464頁）、當時他要我寄越多帳
    戶越好，但我只有1次寄2個，是舊的帳戶（見原審卷二第46
    4、463頁）、我只有對方的LINE，我們都是用LINE聯繫，沒
    有見過面，我也不認識他（見中檢偵卷第14、15、17頁）、
    我寄帳戶前從事過餐飲業服務生、模特兒等工作，我當時缺
    錢（見原審卷二第464、465頁）等語，並於本院審理中辯稱
    ：伊當時憂鬱症，不太清楚詐騙集團的事，因為當時吃藥，
    無法判斷將存摺帳戶給他人是否會被他人為不法使用云云（
    見本院卷第542頁），然被告曾經工作賺錢而有使用金融機
    構帳戶之經驗，且亦認知如將帳戶存摺、提款卡及密碼交付
    他人，自己並不能掌握他人不去作為不法使用，則其已難諉
    稱對於將帳戶之存摺、提款卡及密碼，交付不明人士使用後
    ，該帳戶可能被用來從事詐欺犯罪，作為詐欺取財之人頭帳
    戶，以收取被害人匯入之款項乙節，無所預見或認識；且依
    被告所述，其委託對方辦理貸款時，僅交付帳戶存摺、提款
    卡及告知密碼，並未提供任何財力證明以供徵信之用，亦未
    簽立任何申辦文書或借款契約，已非一般貸款實務之必要流
    程，況被告亦未曾就對方之真實姓名、背景、任職公司（或
    機構）名稱、地址、業務內容、為何能代辦向銀行提供無擔
    保貸款、後續對保、貸款之利息及還款方式等節加以詢問查
    證，反而在無任何可資信任之基礎下，逕行提供銀行帳戶存
    摺、提款卡及密碼予對方，且被告僅知悉對方自稱可為其貸
    款，靠通訊軟體LINE聯絡貸款之事，凡此均與上述一般人所
    認知之借貸常情相違，以被告為正常成年人之智識能力及曾
    有社會工作經驗，豈能毫無懷疑，即任意將自己所申辦之帳
    戶存摺、提款卡與密碼交予此等陌生人之理，併參諸其供稱
    當時缺錢乙情，顯見被告李沐芸僅意在能獲取貸款，至將帳
    戶提供予毫不相識之人，如遭不法使用，或成為製造金流斷
    點之用，亦在所不惜，自有容認犯罪事實發生之本意，應認
    被告有幫助詐欺取財、幫助洗錢之不確定故意甚明，其上開
    所辯，尚不足採。
  ㈣綜上所述，被告李沐芸前揭所辯，核屬卸責之詞，不足信採
    。其犯行事證明確，應予論科。
參、論罪
一、被告李彥甫、吳承炘、洪紹麒、林韋辰就事實欄一、三㈠部
    分：
　㈠核被告李彥甫、吳承炘就事實欄一、三㈠所為，參與本案詐欺
    集團犯罪組織後所實施之加重詐欺取財犯行，本案均非其等
    事實上之首次犯行，其中被告李彥甫、吳承炘部分，本案為
    其等犯行中最先繫屬於法院之案件，而被告李彥甫於他案中
    並未被論以參與犯罪組織罪，被告吳承炘則尚無他案繫屬法
    院，此有本院被告前案紀錄表在卷可按，依上說明，被告李
    彥甫、吳承炘於本案之加重詐欺犯行，即應併論參與犯罪組
    織罪。
  ㈡核被告李彥甫、吳承炘所為均係犯組織犯罪防制條例第3 條
    第1 項後段之參與犯罪組織罪、刑法第339 條之4 第1 項第
    2 款之三人以上共同犯詐欺取財罪、第339 條之2 第1 項之
    非法由自動付款設備取財罪，及洗錢防制法第14條第1 項、
    第2 條第2 款之洗錢罪；被告洪紹麒、林韋辰所為，係犯刑
    法第339 條之4 第1項第2 款之三人以上共同犯詐欺取財罪
    、第339 條之2 第1項之非法由自動付款設備取財罪，及洗
    錢防制法第14條第1項、第2 條第2 款之洗錢罪。被告李彥
    甫、吳承炘、洪紹麒、林韋辰就上開加重詐欺取財及洗錢等
    犯行，被告李彥甫、吳承炘、洪紹麒、林韋辰併就上開非法
    由自動付款設備取財犯行，彼此間及與本案詐欺集團成員間
    ，有犯意聯絡及行為分擔，均為共同正犯。
  ㈢又被告林淑萍雖多次持人頭帳戶提款卡提領告訴人陳彩英匯
    入人頭帳戶內之款項，及同案被告周泳緻雖多次以不正方法
    提領告訴人陳彩英帳戶內存款，惟係其等與被告李彥甫、洪
    紹麒、林韋辰、吳承炘所屬詐欺集團對同一被害人即告訴人
    陳彩英所為一次詐取帳戶資訊匯款及詐取提款卡之行為後，
    於同日內分次陸續提領之贓款，應僅構成一加重詐欺取財罪
    ，且同案被告周泳緻多次以不正方法提領行為，既係於密接
    之時間，與被告李彥甫、洪紹麒、林韋辰、吳承炘在同一詐
    欺犯意下，侵害同一法益，各舉動之獨立性即甚為薄弱，依
    一般社會通念難以強行分開，在刑法評價上，應視為數個舉
    動之接續施行，應就被告李彥甫、洪紹麒、林韋辰、吳承炘
    均論以接續犯之非法由自動付款設備取財一罪。
  ㈣再被告李彥甫、吳承炘本案所犯參與犯罪組織、三人以上共
    同犯詐欺取財、以不正方法由自動付款設備取得他人財物及
    洗錢等罪行；被告洪紹麒、林韋辰本案所犯三人以上共同犯
    詐欺取財、以不正方法由自動付款設備取得他人財物及洗錢
    等罪行，既在同一犯罪決意及計畫下所為行為，雖然時、地
    ，在自然意義上並非完全一致，然仍有部分合致，且犯罪目
    的單一，依一般社會通念，認應評價為一行為方符合刑罰公
    平原則，即屬一行為觸犯數罪名之想像競合犯，均應依刑法
    第55條前段之規定，各從一重之三人以上共同犯詐欺取財罪
    處斷。
二、被告洪紹麒、李沐芸就幫助洗錢、幫助詐欺部分犯行：　
　㈠按最高法院108年度台上字第3101號判決見解，提供金融帳戶
    之行為人主觀上認識該帳戶可能作為對方收受、提領特定犯
    罪所得使用，對方提領後會產生遮斷金流以逃避國家追訴、
    處罰之效果，仍基於幫助之犯意，提供該帳戶之提款卡及密
    碼，以利洗錢之實行，應論以一般洗錢罪之幫助犯。本案被
    告李沐芸、洪紹麒提供自己或向人借用而持有之帳戶存摺、
    提款卡及密碼予他人使用，而取得帳戶存摺、提款卡及密碼
    之人或其轉受者利用被告李沐芸、洪紹麒之幫助，使告訴人
    等因受施詐術陷於錯誤，而遭匯款或匯款存入被告李沐芸、
    洪紹麒所提供之帳戶，並由該集團成員以被告2人提供之提
    款卡、密碼，將匯入款項提領一空而為詐欺取財犯行，被告
    2人主觀上可預見其所提供之帳戶可能作為對方實施詐術、
    或收受、取得詐欺犯罪所得使用，並因此隱匿施詐者發話來
    源、遮斷金流而逃避追緝，是核被告2人所為，均係犯刑法
    第30條第1項前段、第339條第1項之幫助詐欺取財罪，及刑
    法第30條第1項前段、洗錢防制法第14條第1項之幫助洗錢罪
    。被告李沐芸以一次提供2 個帳戶之同一幫助行為，同時幫
    助施詐之人詐得告訴人陳彩英、鍾尚軒、王淑錦等人之財物
    ，係一行為而觸犯數個幫助詐欺取財、洗錢既遂罪，為想像
    競合犯，應以幫助一般洗錢既遂罪之一罪論斷。被告洪紹麒
    一行為同時涉犯幫助詐欺取財罪、幫助一般洗錢罪，應從重
    論以幫助一般洗錢罪。又被告李沐芸、洪紹麒此等部分所為
    既屬幫助犯，乃均依刑法第30條第2項之規定，按正犯之刑
    予以減輕。
　㈡另臺灣臺中地方檢察署檢察官以108 年度偵字第33824 號移
    送併辦告訴人鍾尚軒部分、臺灣臺北地方檢察署檢察官以10
    8 年度偵字第23713 號移送併辦告訴人王淑錦部分，經核與
    本案起訴如事實欄二、三㈠所示告訴人陳彩英部分犯罪事實
    ，既有想像競合犯之裁判上一罪關係，自應併入本案審理，
    附此敘明。
三、被告洪紹麒上開所犯三人以上共同犯詐欺取財罪及幫助一般
    洗錢罪，其犯意各別，行為互殊，應予分論併罰。又被告洪
    紹麒前因違反毒品危害防制條例案件，經臺灣板橋地方法院
    （已更名臺灣新北地方法院）以100 年度訴字第2984號判處
    有期徒刑7 月確定，經送監執行後，於103 年8 月11日改易
    科罰金執行完畢，有本院被告前案紀錄表附卷可按，其於有
    期徒刑執行完畢後，5 年以內故意再犯本件有期徒刑以上之
    罪，為累犯。惟參酌司法院大法官釋字第775解釋文，法院
    就該個案應依本解釋意旨，應裁量是否加重最低本刑之意旨
    ，爰審酌被告所犯前案為毒品危害防制條例案件，而本案係
    詐欺案件，罪質不同，難認行為人有特別惡性，對於刑罰反
    應力薄弱，故二罪均不依刑法第47條第1項之規定加重其刑
    ，併同敘明。
肆、不另為免訴諭知
　　公訴意旨以：被告洪紹麒、林韋辰就上揭事實欄一、三㈠部
    分犯行，同時涉犯組織犯罪防制條例第3 條第1 項後段之參
    與犯罪組織罪，惟查被告洪紹麒、林韋辰就參加同一犯罪組
    織業分別經本院以109年度上訴字第1853號刑事判決及110年
    度上更一字第70號刑事判決，先後於110年4月14日、110年6
    月23日判決參與犯罪組織罪確定，有本院被告2人前案紀錄
    表在卷可憑，本應為免訴判決，然因此部分若成立犯罪，應
    與上揭被告2人所犯三人以上共同犯詐欺取財等罪，具想像
    競合之裁判上一罪關係，故不另為免訴之諭知。
伍、無罪部分（被告王鈴珊部分）
一、公訴意旨另以：被告王鈴珊與同案被告李彥甫為男女朋友關
    係，被告王鈴珊明知金融機構帳戶為個人信用之表徵，具有
    一身專屬性質，在金融機構開立帳戶並無特殊條件限制，任
    何人均可至不同金融機構申請開立多數帳戶使用，並可預見
    將自己申請開立之銀行帳戶提供予他人使用，依一般社會生
    活經驗，有被犯罪集團利用作為詐欺取財轉帳匯款等犯罪工
    具之可能並將可掩飾或隱匿詐欺所得之去向，竟於108 年5 
    月28日後某日，將其所申設之王鈴珊國泰世華帳戶提款卡及
    密碼交付同案被告李彥甫使用。嗣同案被告李彥甫完成如事
    實欄三㈠所示之行為後，隨即指示同案被告林韋辰於108 年7
     月15日，將自贓款抽取款項中之3,600 元，匯至王鈴珊國
    泰世華帳戶內，作為同案被告李彥甫上開詐欺犯行之報酬。
    因認被告王鈴珊涉有刑法第30條第1 項前段、第339 條第1 
    項之幫助詐欺取財罪嫌，及洗錢防制法第14條第1 項、第2 
    條第2 款之洗錢罪嫌。
二、按無罪之判決書所使用之證據不以具有證據能力者為限，即
    使不具證據能力之傳聞證據，亦非不得資為彈劾證據使用，
    故就傳聞證據是否例外具有證據能力，本無須於理由內論敘
    說明，合先敘明。復按犯罪事實應依證據認定之，無證據不
    得認定犯罪事實；不能證明被告犯罪者，應諭知無罪之判決
    ，刑事訴訟法第154條第2 項、第301 條第1 項定有明文。
    所謂認定犯罪事實之證據，係指足以認定被告確有犯罪行為
    之積極證據而言，苟未能發現相當證據，或證據不足為不利
    於被告事實之認定時，即應為有利於被告之認定，更不必有
    何有利之證據，亦不能以推測或擬制之方法，以為裁判基礎
    （最高法院29年上字第3105號、40年台上字第86號、56年台
    上字第807 號等判決參照）。又認定犯罪事實所憑之證據，
    雖不以直接證據為限，間接證據亦包括在內，然而無論直接
    或間接證據，其為訴訟上之證明，須於通常一般之人均不致
    有所懷疑，而得確信其為真實之程度者，始得據為有罪之認
    定，倘其證明尚未達到此一程度，而有合理之懷疑存在時，
    事實審法院在心證上無從為有罪之確信，自應為無罪之判決
    （最高法院76年度台上字第4986號判決參照）。
三、檢察官認被告王鈴珊有前揭所述之犯行，無非係以被告王鈴
    珊之供述、同案被告李彥甫、吳承炘、洪紹麒、林韋辰、周
    泳緻、林淑萍、謝岷沂、林紫瑄、李沐芸等人於警詢中之供
    述或偵查中之證述、證人孫永承於偵查中之證述、監視器翻
    拍畫面、扣案手機對話紀錄、通聯調閱查詢單、一卡通票證
    股份有限公司函覆資料、臺灣土地銀行108 年7月26日新店
    字第1080000324號函暨陳彩英前開土地銀行帳戶交易明細、
    犯罪組織圖等證據資料，作為論據。訊之被告王鈴珊堅決否
    認犯罪，辯稱：我與同案被告李彥甫是男女朋友，同案被告
    李彥甫說要借我帳戶讓朋友匯錢用，我不知道同案被告李彥
    甫在做什麼事情，同案被告李彥甫領完錢後就還給我了等語
    。
四、被告王鈴珊與同案被告李彥甫係同居男女朋友，且有將其所
    申設之王鈴珊國泰世華帳戶提款卡及密碼交付同案被告李彥
    甫使用之事實，業據被告王鈴珊坦認不諱，核與同案被告李
    彥甫所述相符，而同案被告李彥甫與同案被告謝岷沂、林淑
    萍、林紫瑄、洪紹麒、周泳緻、吳承炘、林韋辰及本案詐欺
    集團成員，共同詐騙告訴人陳彩英之財物，其中12萬元並由
    同案被告李彥甫指示同案被告周泳緻提領贓款後，攜往交予
    同案被告吳承炘、林韋辰接收抽取報酬後轉致同案被告洪紹
    麒上繳本案詐欺集團，併為洗錢之行為；同案被告李彥甫則
    再指示同案被告林韋辰將自贓款抽取款項中之3,600 元，匯
    至王鈴珊國泰世華帳戶內，作為同案被告李彥甫上開犯行之
    報酬等情，有同案被告之相關供述，及帳戶匯款資料在卷足
    憑，此部分事實首堪認定。
五、關於被告王鈴珊是否參與本件詐騙集團之詐騙犯行乙節，經
    查：
　㈠同案被告李彥甫於警詢及原審審理中證稱：匯進被告王鈴珊
    帳戶的3600元是要給伊的，與王鈴珊無關，該帳戶是伊向王
    鈴珊借提款卡等語（原審卷三第416頁）；證人吳承炘亦於
    原審審理時證述：3600元是要匯給李彥甫的等語（見原審卷
    二第421頁），則依二人證述，匯入被告王鈴珊帳戶之款項
    係同案被告吳承炘欲交付同案被告李彥甫，並非被害人匯入
    之款項，且非交予被告王鈴珊。且就二人所述，被告王鈴珊
    本身即會使用該帳戶，僅係因李彥甫為其男友之故，始出借
    其帳戶讓吳承炘匯款，則自難僅同案被告曾匯款至被告王鈴
    珊帳戶，即遽論其有何為幫助詐欺之犯行。
　㈡檢察官雖提出證人即同案被告洪紹麒、周泳緻之供證，然其
    等均僅提及與同案被告李彥甫、吳承炘、林韋辰共犯之犯案
    情節，並未證述被告王鈴珊如何參與或對本案為如何幫助；
    證人孫永承之證述，亦僅提及同案被告洪紹麒關於本案參與
    詐欺集團之情形；另證人即同案被告謝岷沂、林淑萍、林紫
    瑄、李沐芸等人，與同案被告李彥甫、吳承炘、林韋辰並不
    相識，亦不識被告王鈴珊，是其等所為之供證，自無法為被
    告王鈴珊不利之認定。至檢察官提出之監視器翻拍畫面、扣
    案手機對話紀錄、通聯調閱查詢單、一卡通票證股份有限公
    司函覆資料、臺灣土地銀行108 年7 月26日新店字第108000
    0324號函暨陳彩英前開土地銀行帳戶交易明細等資料，僅能
    證明被告李彥甫、吳承炘、洪紹麒、林韋辰、林淑萍、李沐
    芸、同案被告謝岷沂、林紫瑄、周泳緻等人所涉犯罪之情節
    ，均不足證明就被告王鈴珊如何參與本件犯行。而檢察官所
    提出之犯罪組織圖，乃係警方依其調查資料所為主觀認知之
    陳述，亦不足以作為被告王鈴珊有公訴意旨所指犯罪之確實
    證據。至被告王鈴珊於偵訊時雖曾為認罪之表示（見偵1229
    3 卷第207 頁）。惟按依刑事訴訟法第156 條第1 項之規定
    ，被告之自白，除須非出於不正之方法外，並且須與事實相
    符，始得作為證據。易言之，被告之自白，雖為證據之一種
    ，但必與事實相符者為限，若其自白顯有疑義，而審理事實
    之法院，就其職權調查之所得，仍未能證明其自白確與事實
    相符者，自不得據為認定犯罪事實唯一之基礎（最高法院刑
    事判決107 年度台上字第609 號判決參照）。本件觀諸被告
    王鈴珊於該次偵訊時之陳述，乃始終否認知悉或預見同案被
    告李彥甫有犯罪情形（見偵12293 卷第205 、207 頁），卻
    於最後之一句陳述表示「我認罪」，則其是否確有認罪之真
    意尚非無疑，況其於原審及本院審理中均否認犯罪，自不得
    執此於偵查中單一認罪表示，而為被告王鈴珊不利之認定。
六、綜上所述，檢察官所舉前開證據，尚不足以達於通常一般之
    人均不致於有所懷疑、堪予確信已臻真實之程度，而尚有合
    理性之懷疑存在。此外，復查無其他積極之證據，足認被告
    王鈴珊有公訴意旨所指之此部分犯行，核屬不能證明被告王
    鈴珊犯罪，自應諭知無罪之判決。
陸、駁回上訴之理由（被告林韋辰、王鈴珊部分）
一、被告林韋辰部分
  ㈠原審經詳細調查及審理後，基於以上相同之認定，引用洗錢
    防制法第14條第1項、第2條第2款，刑法第11條前段、第28
    條、第339條之4第1項第2款、第339條之2第1項、第55條等
    規定為依據，並審酌被告林韋辰利用一般民眾欠缺法律知識
    及對於交易秩序之信賴，作為施詐取財之手段，進而掩飾或
    隱匿詐欺贓款，破壞公權力行使之威信，造成告訴人陳彩英
    之財產損害，更嚴重影響社會治安，併參諸被告林韋辰坦認
    犯行，且已與告訴人陳彩英達成和解，並已賠付履行完畢，
    另自陳國中畢業、未婚、與家人同住、從事鐵工，日薪1,30
    0元等一切情狀，量處有期徒刑1年2月。另就沒收部分說明
    ：如附表編號四所示之手機１支，係被告林韋辰所有，且供
    為本案犯罪所用之物，應依刑法第38條第2項前段之規定予
    以宣告沒收。經核原審上開認事用法，均無違誤，量刑及沒
    收亦稱允恰。
  ㈡被告林韋辰上訴意旨以：本件被告參與程度輕微，且犯後態
    度良好，僅因誤交損友而淪為車手，於案發後已經與被害人
    陳彩英達成和解，賠償3萬元。原審認被告構成參與組織犯
    罪，且構成洗錢防制法，認定違誤。且本件未適用組織犯罪
    條例第3條第1項後段，參與情節得減輕或免除其刑規定，另
    未適用刑法第57條、第59條酌減刑度均有不當，請求撤銷原
    判決，從輕量刑云云。經查：原審認被告林韋辰於他案之加
    重詐欺罪行，已經併論參與犯罪組織罪而判處罪刑在案，故
    本件不需再併論參與犯罪組織罪，俾免重複評價，故未論參
    與組織犯罪，業如上述，被告上訴主張原審論其涉犯參與組
    織罪，尚有誤會。而被告知其擔任車手領取被害人款項後，
    繳交詐騙集團內其他成員後，被害人即無法追回其遭詐騙款
    項，是被告自有隱匿犯罪所得之意，而應構成一般洗錢罪，
    已如上述，被告主張並無洗錢故意，自無可採。另按刑法第
    59條規定犯罪之情狀顯可憫恕，認科以最低度刑仍嫌過重者
    ，得酌量減輕其刑，此雖為法院依法得行使裁量之事項，然
    非漫無限制，必須犯罪另有特殊之原因、環境與情狀，在客
    觀上足以引起一般之同情，認為即予宣告法定最低度刑期，
    猶嫌過重者，始有其適用（最高法院28年上字第1064號、45
    年台上字第1165號判決、88年度台上字第6683號判決均同此
    意旨可參），衡以被告為一己之利，擔任提領款項之工作，
    致使被害人遭詐騙受損失20餘萬元，嚴重影響社會秩序、善
    良風俗，所為非是，惡性非輕，實難認另有特殊之原因或環
    境等，在客觀上足以引起一般同情之處，難認本案犯罪之情
    狀有何顯可憫恕之情形，而應酌減被告刑度。至於量刑輕重
    ，係屬事實審法院得依職權自由裁量之事項，苟其量刑已以
    行為人之責任為基礎，並斟酌刑法第57條各款所列情狀，而
    未逾越法定刑度或有濫用權限情事，即不得任意指為違法（
    最高法院75年度台上字第7033號判決、103年度台上字第36
    號判決意旨參照）。原審既於判決理由欄內詳予說明其量刑
    基礎，且敘明係審酌前揭各項情狀，顯已斟酌刑法第57條各
    款事由，並基於刑罰目的性之考量、刑事政策之取向以及行
    為人刑罰感應力之衡量等因素而為刑之量定。而本件加重詐
    欺罪，最低刑度為有期徒刑1年，原審量處有期徒刑1年2月
    ，未逾越法定刑度，亦無違背公平正義之精神，客觀上不生
    量刑明顯失出失入之裁量權濫用情形，且已接近最低刑度，
    核屬法院量刑職權之適法行使，難認有何不當而構成應撤銷
    之事由可言。被告執詞提起上訴，指摘原判決不當，並無理
    由，應予駁回。
二、被告王鈴珊部分　　
　㈠檢察官上訴意旨以：被告王鈴珊既與共同被告李彥甫係同居
    男女朋友關係，二人生活在一起，共同被告李彥甫在做何事
    業?生活開銷何來?被告王鈴珊豈有不知之理?況被告王鈴珊
    自承與共同被告吳承炘、林韋辰係朋友關係，則對於與共同
    被告李彥甫共同生活在一起，且提供其國泰世華銀行的帳戶
    、提款卡、密碼予共同被告李彥甫使用的被告王鈴珊卻認為
    不知情而為無罪之諭知，其判決違背經驗法則與論理法則。
    況被告王鈴珊於偵查中已坦承犯行，益見被告王鈴珊確有詐
    欺、洗錢之犯行，至少亦有幫助詐欺之罪行，原審諭知被告
    無罪，認事用法尚嫌未洽，請將原判決撤銷，更為適當合法
    之判決等語。
　㈡經查，本件被告王鈴珊之帳戶僅遭查獲一筆3600元之款項，
    係由同案被告吳承炘匯予李彥甫，除此之外並無其他與本件
    加重詐欺犯行相關之匯款，而檢察官雖上訴主張被告王鈴珊
    與李彥甫為男女朋友，故應知悉李彥甫為本件加重詐欺犯行
    ，然此部分除臆測外，並未提出積極事證證明，況被告王鈴
    珊既與李彥甫為男女朋友，偶一借用李彥甫使用自己帳戶，
    且匯入金額非鉅，是未曾懷疑遭不法使用，亦難認有違常情
    ，自難僅憑二人為男女朋友即推認被告王鈴珊涉犯本件犯行
    。原審以不能證明被告犯罪為由，諭知無罪之判決，經核尚
    無違誤。檢察官雖提起上訴，然前揭檢察官所列證據及卷內
    訴訟資料，經本院逐一剖析，參互審酌，仍無從獲得有罪心
    證，已俱如前述，檢察官上訴意旨僅就原審採證之職權行使
    再為爭執，核無理由，其上訴應予駁回。
柒、撤銷原判決之理由（被告李沐芸、李彥甫、吳承炘、洪紹麒
    部分）
一、被告李沐芸部分
　　原審認被告李沐芸犯行明確，而予論罪科刑，固非無見。惟
    被告李沐芸於本案除幫助詐欺外，另涉犯幫助洗錢犯行，原
     審為不另為無罪之諭知，容有違誤。至被告上訴意旨以：
    最初是要辦貸款，才把存款簿、身份證影本、密碼、提款卡
    給別人，伊並沒有想到會被非法使用，並沒有幫助詐欺犯行
    ，請求撤銷原判決，改判無罪云云。惟本院認被告並非毫無
    社會經驗之人，且關於帳戶寄交他人有遭他人非法使用之風
    險乙事，業經報章雜誌報導多年，且被告雖稱與申辦貸款，
    卻與一般銀行申貸流程迥異，僅需將帳戶相關資訊寄交他人
    即可獲取高額貸款，顯與常情有違，被告未經查證即將自己
    不常使用之帳戶資料寄出，堪認有幫助詐欺及幫助一般洗錢
    之不確定故意，業經認定如上，被告辯解並無可採。惟原判
    決關於此部分既有上開可議之處，應由本院將原判決此部分
    撤銷，另為適法判決。
二、被告李彥甫部分　　　　
　　原審認被告李彥甫犯行明確，而予論罪科刑，固非無見。惟
　　強制工作部分，依司法院大法官釋字第813號解釋意旨：「1
    06年4月19日修正公布之組織犯罪防制條例第3條第3項規定
    ：「犯第1項之罪者，應於刑之執行前，令入勞動場所，強
    制工作，其期間為3年。」（嗣107年1月3日修正公布第3條
    ，但本項並未修正）就受處分人之人身自由所為限制，違反
    憲法比例原則及憲法明顯區隔原則之要求，與憲法第8條保
    障人身自由之意旨不符，應自本解釋公布之日起失其效力。
    」，業已經宣告違憲。原審未及審酌此節，而對被告為強制
    工作之宣告，容有違誤。被告上訴意旨以：被告已經知錯，
    坦承犯行，犯後態度良好，請求撤銷原判決強制工作之諭知
    等語，此部分上訴為有理由，應由本院將原判決此部分撤銷
    ，另為適法判決。
三、被告吳承炘部分
　　原審認被告吳承炘犯行明確，而予論罪科刑，固非無見。惟
　　強制工作部分，依司法院大法官釋字第813號解釋意旨，業
    已經宣告違憲，業如上述。原審未及審酌此節，而對被告為
    強制工作之宣告，容有違誤。被告上訴意旨以：被告已經知
    錯，坦承犯行，犯後態度良好，請求撤銷原判決強制工作之
    諭知等語，此部分上訴為有理由，應由本院將原判決此部分
    撤銷，另為適法判決。
四、被告洪紹麒部分
　　原審認被告洪紹麒犯行明確，而予論罪科刑，固非無見。惟
    被告洪紹麒於本案除幫助詐欺外，另涉犯幫助洗錢犯行，原
     審漏未諭知，容有違誤。又本件被告涉犯加重詐欺罪及幫
    助一般洗錢罪難認有特別惡性，或對刑罰有何反應力薄弱之
    情事，需依累犯規定加重其刑，業如前述，原審僅以被告「
    尚無因加重最輕本刑而生刑罰逾其罪責之情」為由，加重被
    告刑責，尚非妥適。被告上訴意旨以：本件被告前案為毒品
    案件，本件為詐欺案件，罪質不同，不應論以累犯。另被告
    自始坦認犯行，請求依刑法第59條酌減其刑等語。查本件被
    告不應依累犯規定加重其刑，此部分被告上訴為有理由。至
    刑法第59條規定：「犯罪情狀顯可憫恕，認科以最低度刑仍
    嫌過重者，得酌量減輕其刑」，此雖為法院依法得行使裁量
    之事項，然非漫無限制，必須犯罪另有特殊之原因、環境與
    情狀，在客觀上足以引起一般之同情，認為即予宣告法定低
    度刑期，猶嫌過重者，始有其適用，最高法院著有69年台上
    字第4584號判決可考，是以，為此項裁量減輕其刑時，必須
    就被告全部犯罪情狀予以審酌，在客觀上是否有足以引起社
    會上一般人之同情，而可憫恕之情形，始謂適法，此有最高
    法院88年度台上字第6683號判決意旨可參。本件被告正值壯
    年，明知參與詐騙集團將危害社會治安，且造成無辜之人無
    端損失財產，竟仍為圖不勞而獲，為此犯行，所為殊無可取
    。又此種犯罪方式，業經多年媒體報導，且已多次修法加重
    刑度，被告無懼重刑，仍猶為之，自難認被告「犯罪情狀顯
    可憫恕」，或有「認科以最低度刑仍嫌過重」之情形，自不
    宜適用刑法第59條酌減其刑，是被告此部分上訴，並無理由
    。惟原判決既有上開可議之處，應由本院將原判決此部分撤
    銷，另為適法判決。
捌、量刑及沒收　　
一、爰以行為人責任為基礎，審酌被告李彥甫、吳承炘、洪紹麒
    參與詐欺犯罪組織，且依照該集團之計畫而分擔部分犯行，
    利用一般民眾欠缺法律知識及對於交易秩序之信賴，作為施
    詐取財之手段，進而掩飾或隱匿詐欺贓款，破壞公權力行使
    之威信，造成告訴人陳彩英之財產損害，更嚴重影響社會治
    安、交易秩序及人我際之信任關係，所為實無足取；而被告
    李沐芸、洪紹麒提供帳戶工具供他人從事詐財行為，非但增
    加告訴人等追索財物之困難，造成社會人心不安，亦助長詐
    欺犯罪之氣焰，被告李沐芸一次交付2個帳戶之提款卡及密
    碼予施詐之人，而使之得在同一日內即能行詐3人，詐得金
    額高達18萬1,997元、被告洪紹麒雖僅交付1個帳戶，然遭詐
    欺受害之金額亦有15萬元等對於社會秩序危害程度，併參諸
    被告李彥甫、吳承炘、洪紹麒尚能坦認犯行，及被告李彥甫
    、吳承炘均已與告訴人陳彩英達成和解，並均已賠付履行完
    畢，此有和解筆錄及告訴人陳彩英出具之收據（見原審卷二
    第133至134-1、273頁）在卷可按，而被告洪紹麒、李沐芸
    則迄未與告訴人等達成和解，賠償損失，併考量被告李彥甫
    、吳承炘、洪紹麒參與詐欺集團組織之程度及分工角色、所
    獲利益，及被告李彥甫、吳承炘均自陳為國中畢業、被告洪
    紹麒自陳為高中畢業、被告李沐芸自陳為國中肄業之智識程
    度，以及被告李彥甫未婚，與女友同住，從事鐵工，月入約
    4至5萬元、被告吳承炘未婚，與家人同住，從事外牆噴漆工
    作，月入約3萬5千元至4萬元、被告洪紹麒未婚，有1名未成
    年子女，與該子女及父母同住，目前待業，被告李沐芸未婚
    ，與外婆同住，無業，生活依靠母親接濟等各該被告之家庭
    經濟與生活狀況等一切情狀，分別量處如主文第2至5所示之
    刑。被告李沐芸、洪紹麒所涉幫助一般洗錢罪部分，均諭知
    罰金易服勞役之折算標準，以資懲儆。
二、沒收
　㈠本件扣案如附表編號一所示之手機1 支，為被告洪紹麒所有
    ，且係供為本案犯罪所用之物；如附表編號二所示之手機1
    支，為被告李彥甫所有，且係供為本案犯罪所用之物；如附
    表編號三所示之手機1 支，係被告吳承炘所有，且係供為本
    案犯罪所用之物，均經被告洪紹麒、李彥甫、吳承炘陳明在
    卷（見原審卷二第457 、458頁）。以上物品均依刑法第38
    條第2 項前段之規定，分別於主文所示被告洪紹麒、李彥甫
    、吳承炘罪項下予以宣告沒收。
  ㈡被告李彥甫、吳承炘因詐欺而收取之犯罪所得，各為3,600 
    元、2,000 元，業如前述。又被告李彥甫、吳承炘於原審審
    判中均與告訴人陳彩英達成和解，並均已賠付履行完畢，亦
    如前述，而其等和解金額均已超過其等本案犯行之犯罪所得
    ，倘若再沒收或追徵該等被告之上開犯罪所得，將使其等受
    過度不利益，顯違比例原則而有過苛之虞，乃依刑法第38條
    之2 第2 項之規定，就被告李彥甫、吳承炘上開犯罪所得不
    予宣告沒收及追徵。又被告洪紹麒供明：我本件犯罪的報酬
    ，是我從領得之贓款裡面拿取5千元，已經花用掉了（見原
    審卷二第463 頁）等語，此部分犯罪所得應依刑法第38條之
    1 第1 項前段之規定予以宣告沒收，併依同條第3 項之規定
    ，均諭知於全部或一部不能沒收或不宜執行沒收時，追徵其
    價額。
  ㈢被告李沐芸、洪紹麒均否認有因交付存摺、提款卡及密碼，
    而有實際取得任何犯罪所得（見原審卷二第463 頁，偵緝76
    9 卷第149 頁），此外卷內復無積極證據足認被告李沐芸、
    洪紹麒就其等提供帳戶幫助詐欺部分，曾自本案施詐之人獲
    取任何犯罪所得，尚無從認定被告李沐芸、洪紹麒因本案幫
    助詐欺犯行而有實際犯罪所得，自無需沒收犯罪所得，附此
    敘明。
玖、緩刑之諭知（被告吳承炘、李沐芸部分）
一、查被告吳承炘、李沐芸未曾因故意犯罪而受有期徒刑以上刑
    之宣告，有本院被告前案紀錄表在卷可參，其等僅因一時疏
    失致罹刑典，惡性不深，又被告吳承炘犯案時年僅19歲，思
    慮未周，又除本案外，並未涉其他與詐騙集團有關案件，且
    已與告訴人陳彩英達成和解並履行，犯後態度益佳；被告李
    沐芸本身經濟情況不佳，且自107年9月13日後，遭重度憂鬱
    症所苦，有診斷證明書在卷可憑（本院卷第307頁），一時
    為解決經濟困境而涉犯本罪，尚屬情有可原，堪認被告2人
    經此偵、審程序及刑之宣告後，日後自當知所警惕，信無再
    犯之虞，是本院認對被告2人所宣告之刑以暫不執行為適當
    ，爰依刑法第74條第1項第1款對被告吳承炘併予宣告緩刑3
    年，對被告李沐芸併予宣告緩刑2年，以啟自新。
拾、被告李彥甫、林韋辰、洪紹麒經合法傳喚，有本院送達證書
    一份在卷可憑（本院卷第459、461、469、471、473、489、
    491、493頁），其無正當理由不到庭，爰均不待其陳述，逕
    為一造辯論判決。
據上論斷，應依刑事訴訟法第368條、第371條、第369條第1項前
段、第364條、第299條第1項前段，判決如主文。
本案經檢察官郭千瑄提起公訴，檢察官王乙軒追加起訴，檢察官
范孟珊、蔡孟君移送併案審理，檢察官林在培提起上訴，檢察官
朱婉綺到庭執行職務。
中　　華　　民　　國　　111 　年　　5 　　月　　25　　日
                  刑事第八庭  審判長法  官  陳世宗
                                    法　官  吳勇毅
                                    法　官  呂寧莉
以上正本證明與原本無異。
被告王鈴珊不得上訴。
被告李彥甫、吳承炘、洪紹麒、林韋辰、李沐芸及檢察官，如不
服本判決，應於收受送達後20日內向本院提出上訴書狀，惟檢察
官就被告王鈴珊無罪部分上訴，須受刑事妥速審判法第9條限制
。其未敘述上訴之理由者並得於提起上訴後20日內向本院補提理
由書（均須按他造當事人之人數附繕本）「切勿逕送上級法院」
。
刑事妥速審判法第9條：
除前條情形外，第二審法院維持第一審所為無罪判決，提起上訴
之理由，以下列事項為限：
一、判決所適用之法令牴觸憲法。
二、判決違背司法院解釋。
三、判決違背判例。
刑事訴訟法第 377 條至第 379 條、第 393 條第 1 款之規定，
於前項案件之審理，不適用之。
                                    書記官  賴資旻
中　　華　　民　　國　　111 　年　　5 　　月　　25　　日

附錄：本案論罪科刑法條全文
組織犯罪防制條例第3條第1項
發起、主持、操縱或指揮犯罪組織者，處3年以上10年以下有期
徒刑，得併科新臺幣1億元以下罰金；參與者，處6月以上5年以
下有期徒刑，得併科新臺幣1千萬元以下罰金。但參與情節輕微
者，得減輕或免除其刑。
洗錢防制法第14條第1項
有第二條各款所列洗錢行為者，處7年以下有期徒刑，併科新臺
幣5百萬元以下罰金。
刑法第339條之4第1項
犯第339條詐欺罪而有下列情形之一者，處1年以上7年以下有期
徒刑，得併科1百萬元以下罰金：
一、冒用政府機關或公務員名義犯之。
二、三人以上共同犯之。
三、以廣播電視、電子通訊、網際網路或其他媒體等傳播工具，
    對公眾散布而犯之。
刑法第339條之2第1項
意圖為自己或第三人不法之所有，以不正方法由自動付款設備取
得他人之物者，處3年以下有期徒刑、拘役或30萬元以下罰金。
以前項方法得財產上不法之利益或使第三人得之者，亦同。
刑法第339條第1項
意圖為自己或第三人不法之所有，以詐術使人將本人或第三人之
物交付者，處5年以下有期徒刑、拘役或科或併科50萬元以下罰
金。
　
附表　　
編號 物品名稱 數量 備註 一     蘋果牌iPhone6 手機   （IMEI：00000000000    2542） 1支 被告洪紹麒所有（見偵10885 卷二第439 頁，原審卷二第301 頁）。 二 蘋果牌iPhone7 手機（IMEI：000000000000000 ） 1 支 被告李彥甫所有，108 年7月21日在新北市○○區○○路00巷00號5 樓扣得（見偵13469 卷第197 至201 頁）。 三 蘋果牌iPhone7 手機（IMEI：000000000000000 ，含門號0000000000號SIM 卡1 張） 1 支 被告吳承炘所有，108 年7月21日在新北市○○區○○路000 巷00號3 樓扣得（見偵13469 卷第215 至219 頁）。 四 蘋果牌iPhone6 手機（IMEI：000000000000000 ，含門號0000000000號SIM 卡1 張） 1 支 被告林韋辰所有，108 年7月16日在新北市政府警察局汐止分局汐止派出所扣得（見偵13469 卷第251 至255頁）。